最高法院刑事判決　　　　　　九十四年度台上字第五一一五號
　　上　訴　人　甲○○○
　　　　　　　　　　　　　號
　　選任辯護人　王炳輝律師
上列上訴人因偽造有價證券案件，不服台灣高等法院台中分院中
華民國九十一年十二月十八日第二審判決（九十一年度上訴字第
一八一三號，起訴案號：台灣台中地方法院檢察署九十一年度偵
字第一一六三五號），提起上訴，本院判決如下：
    主  文
上訴駁回。
    理　由
按刑事訴訟法第三百七十七條規定，上訴於第三審法院，非以判
決違背法令為理由，不得為之。是提起第三審上訴，應以原判決
違背法令為理由，係屬法定要件。如果上訴理由狀並非依據卷內
訴訟資料，具體指摘原判決不適用何種法則或如何適用不當，或
所指摘原判決違法情事，顯與法律規定得為第三審上訴理由之違
法情形不相適合時，均應認其上訴為違背法律上之程式，予以駁
回。本件原判決認定上訴人甲○○○於民國八十七年四月二十二
日，向張竹茂借款新台幣（下同）一百萬元，張竹茂乃交付台中
市第五信用合作社四民分社為付款人之一百萬元支票一張，以供
上訴人週轉使用。上訴人為提供上述借款之擔保，於同日在其台
中市○○區○○路八六五號住處內，簽發發票日為八十七年四月
二十二日，到期日為同年五月二十八日，金額一百萬元之本票一
張時，竟意圖供行使之用，未經陳火全之同意或授權，擅自在該
本票其中一發票人欄處偽簽「陳火全」之署押一枚，並於該發票
人地址欄內捺其本人之指印一枚，以表示為陳火全所簽發，而偽
造以「陳火全」名義為共同發票人之如原判決附表一所示之本票
一張，交予不知情之張竹茂。嗣因上訴人與陳火全未能清償其二
人所共同簽發如原判決附表二所示之本票二張，經張竹茂於八十
九年九月十五日在台中市北屯區調解委員會與陳火全調解時，提
出如原判決附表一所示之本票，陳火全始知上情等情。因而撤銷
第一審判決，改判仍論處上訴人意圖供行使之用，而偽造有價證
券罪刑。已敘明上揭事實，業據告訴人陳火全指訴綦詳，核與證
人張竹茂證述情節相符，並有如原判決附表一所示之本票影本一
張附卷可資佐證。而上訴人亦坦承有簽發上述本票，並於該本票
其中一發票人欄內簽署陳火全之姓名，及於該本票二位共同發票
人地址欄內按捺其本人之指印共二枚等情不諱。而上述本票共同
發票人地址欄上所按捺之指印二枚，經法務部調查局鑑定結果，
均與陳火全之指紋不同，亦有該局鑑定通知書一份在卷可稽，足
見告訴人陳火全之指訴非虛，應堪採信。至證人張竹茂先則稱上
訴人係於八十七年五月二十八日交付上述本票，嗣又改稱係在同
年四月二十二日交付；而上訴人先則稱係在張竹茂家中交付上述
本票，嗣又改稱係在其住處交付，其二人對於交付上開本票之時
間、地點，所述前後固有出入。惟張竹茂於第一審已明確證稱：
上訴人係於八十七年四月二十二日在上訴人住處交付上述本票予
伊等語，核與上訴人於第一審及原審調查時所述一致；且上訴人
簽發本票之目的既係供借款之擔保，自應以其所述係於八十七年
四月二十二日借款當日在其住處簽發本票交予張竹茂較合常情，
堪予採信；為其所憑之證據及認定之理由。並以上訴人雖辯稱：
因伊所繼承之土地信託登記在陳火全之名下，故陳火全同意為其
處理債務，伊向他人借款之票據均由陳火全共同簽發或背書，上
述本票亦係經陳火全同意由其代為簽名及按捺指印後交予張竹茂
，伊並未偽造本票云云。然此業為陳火全所否認，且依上訴人與
陳火全所簽訂之「債權債務及土地信託登記契約書」觀之，上訴
人係因向陳火全借款六百萬元，始將其所繼承之農地信託登記於
陳火全名下；該契約書內並無陳火全於歸還土地前應幫助上訴人
處理債務之記載。而陳火全雖曾與上訴人共同簽發如原判決附表
二所示之本票二張交予張竹茂，然該二張本票均由陳火全親自簽
名蓋章，而原判決附表一所示之本票，則係由上訴人代其簽名及
按捺指印，若陳火全同意擔任該本票之共同發票人，何以其不親
自在該本票上簽名蓋章？而竟委由上訴人代其簽名及按捺指印？
顯違情理。況陳火全若已同意或授權上訴人簽發如原判決附表一
所示之本票，衡情其應不致僅承認原判決附表二所示之本票二張
，而獨對原判決附表一所示之本票加以否認之理。更何況上訴人
經法務部調查局測謊結果，其答稱陳火全有同意授權其簽發前開
本票，呈說謊反應；而陳火全陳稱其未同意授權上訴人簽發上述
本票，則無說謊反應，有該局測謊報告書一份附卷足憑。原判決
對於上訴人所辯如何係卸責之詞，而難以採信；其聲請再囑託其
他機關實施測謊一節，如何尚無必要，暨上訴人所為如何尚與刑
法第十六條所指之不知法律或錯誤，以及與同法第五十九條所稱
之犯罪情狀可憫恕之情形尚有不符，而難予依法免除或減輕其刑
，均於理由內一一詳加指駁及說明。核其所為之論斷，俱與卷內
資料相符，從形式上觀察，原判決並無調查未盡、理由不備或適
用法則不當等違背法令之情形。上訴意旨略以：陳火全係其乾爹
，且其繼承之農地信託登記予陳火全名下，故陳火全同意伊以其
名義簽發本票，嗣陳火全因擅自售地而遭其追訴背信罪責，起意
報復而誣指伊偽造本票，原審未調閱上述背信案卷以究明原委，
遽認伊有偽造本票犯行，自屬不當。又伊徵詢陳火全同意簽發本
票時，陳火全適在台中市○○區○○路十五號及十七號陳氏兄弟
家中搭建喪事用之鐵架，原審未傳訊陳氏兄弟以查明上情，亦有
未合。再法務部調查局測謊結果不正確，伊聲請原審再囑託其他
機關實施測謊，原審置之不理，亦有違誤云云。惟查證據之取捨
及事實之認定，均為事實審法院之職權，倘其採證認事並未違背
證據法則，自不得任意指為違法。查原判決就其如何認定上訴人
有前述偽造本票之犯行，已詳敘其所憑之證據及理由；且對於上
訴人所辯已獲得陳火全之授權簽發本票云云，如何係卸責之詞而
不足以採信，亦於理由內詳加指駁及說明，並無調查未盡及理由
不備之情形。又陳火全有無因擅自售地而觸犯背信罪責，與上訴
人有無本件偽造本票犯行，並無直接關聯，且上訴人於原審並未
說明該背信案卷內究有何項具體資料與本案待證事實有重要關係
，亦未聲請原審調閱該案卷，則其事後任意指摘原審未調閱該案
卷，自非依據卷內資料執為指摘之適法第三審上訴理由。再上訴
人於原審審理時陳稱伊徵求陳火全同意簽發本票時，並無其他人
聽到等語（見原審卷第五十一頁）。則陳氏兄弟既未與聞其事，
縱予傳訊，對本案事實亦無所俾益，況上訴人於原審並未聲請傳
訊陳氏兄弟到庭作證，則其指摘原審未傳訊上述證人，亦非適法
之第三審上訴理由。又上訴人雖聲請原審再囑託其他機關實施測
謊，但原判決已說明上訴人僅空言指摘法務部調查局之測謊報告
不實，並未具體指明該項測謊結果究有何不實或不詳明之處，因
認並無再囑託其他機關實施測謊之必要等情綦詳。上訴意旨對於
原判決已詳細說明不予採取之事項，再事爭執，亦非合法之上訴
理由。綜上，本件上訴意旨並非依據卷內資料具體指摘原判決有
何違背法令之情形，徒就原判決已明確認定及詳細說明之事項，
任意指為違法，且仍就其有無偽造本票之單純事實再為爭辯，顯
與法律規定得為第三審上訴理由之違法情形不相適合，揆諸前揭
說明，其上訴為違背法律上之程式，應予駁回。
據上論結，應依刑事訴訟法第第三百九十五條前段，判決如主文
。
中　　華　　民　　國　九十四　年　　九　　月　十五　　日
                      最高法院刑事第五庭
                          審判長法官  吳　雄　銘
                                法官  池　啟　明
                                法官  郭　毓　洲
                                法官  吳　三　龍
                                法官  韓　金　秀
      本件正本證明與原本無異
                                      書  記  官
中　　華　　民　　國　九十四　年　　九　　月　十九　　日
                                                     Ｙ
